臺灣花蓮地方法院刑事判決
111年度訴字第123號
公  訴  人  臺灣花蓮地方檢察署檢察官
被      告  葉泓志



上列被告因傷害案件，經檢察官提起公訴（111年度偵字第1519
號），本院判決如下：
    主  文
葉泓志犯傷害罪，處有期徒刑貳月，如易科罰金，以新臺幣壹仟
元折算壹日。
    事  實
一、葉泓志於民國111年1月13日4時30分許，在花蓮縣○○市○○○路
    00號2樓某酒吧與劉子銓因故引發糾紛，葉泓志基於傷害之
    犯意，持酒瓶攻擊劉子銓頭部，致劉子銓受有頭皮開放性傷
    口之傷害（3公分，縫5針），劉子銓之友人張皓雲見劉子銓
    遭葉泓志毆打時，即上前勸止，惟遭葉泓志不慎以手部揮及
    ，致張皓雲受有臉部挫傷、臉部擦傷等傷害。
二、案經劉子銓、張皓雲告訴及花蓮縣警察局花蓮分局報告臺灣
    花蓮地方檢察署檢察官偵查起訴。
    理  由
壹、程序部分
　　按被告以外之人於審判外之言詞或書面陳述，除法律有規定
    者外，不得作為證據，刑事訴訟法第159條第1項定有明文。
    惟被告以外之人於審判外之陳述，雖不符刑事訴訟法第159
    條之1至第159條之4規定，但經當事人於審判程序同意作為
    證據，法院審酌該言詞陳述或書面陳述作成時之情況，認為
    適當者，亦得為證據，刑事訴訟法第159條之5第1項亦有明
    文。本判決下列所引用被告葉泓志以外之人於審判外之陳述
    ，被告於本院準備程序均表示無意見而不予爭執，迄至言詞
    辯論終結前亦未再聲明異議，本院審酌前開證據資料製作時
    之情況，尚無違法不當及證明力明顯過低之瑕疵，亦認為以
    之作為證據應屬適當，揆諸上開規定，堪認有證據能力。其
    餘認定本案犯罪事實之非供述證據，尚查無違反法定程序取
    得之情，依刑事訴訟法第158條之4規定反面解釋，亦具證據
    能力。
貳、實體部分
一、認定犯罪事實所憑之理由及證據
　　訊據被告固坦承持酒瓶攻擊告訴人劉子銓而構成傷害罪，惟
    矢口否認有何過失傷害犯行，辯稱：我只有攻擊告訴人劉子
    銓，告訴人張皓雲部分我不知道云云。經查：
（一）被告於111年1月13日04時30分許，在花蓮縣○○市○○○路00
      號2樓某酒吧與告訴人劉子銓因故引發糾紛，被告基於傷
      害之犯意，持酒瓶攻擊告訴人劉子銓頭部，告訴人劉子銓
      因此受有頭皮開放性傷口之傷害（3公分，縫5針），被告
      承認傷害罪；被告攻擊告訴人劉子銓時，告訴人張皓雲亦
      在衝突現場，嗣告訴人張皓雲於111年1月13日5時59分許
      至衛生福利部花蓮醫院就醫，經診斷受有臉部挫傷、臉部
      擦傷等傷害等情，為被告所不爭執(本院卷第71至72頁)，
      核與告訴人劉子銓於警詢及偵查中證述(警卷第7至12頁，
      偵卷第57至58頁)、告訴人張皓雲於警詢及偵查中證述(警
      卷第17至22頁，偵卷第65至66頁)相符，並有告訴人2人之
      診斷證明書(警卷第27至31頁)在卷可參，首堪信為真實。
（二）告訴人張皓雲於警詢、偵查中證述：案發當時我們在酒吧
      喝酒，被告突然拿酒瓶攻擊我朋友，我上前阻止被對方攻
      擊到，被告打到我沒有使用工具，我左臉頰破皮紅腫，我
      上前拉開他們時，被告空手揮到我等語(警卷第17至22頁
      ，偵卷第65至66頁)；於本院審理中證述：案發當時我跟
      告訴人劉子銓在店裡面喝酒，我們原本在聊天，聊一聊，
      突然被告就從後面過來，拿酒瓶砸告訴人劉子銓的頭，我
      要上去阻擋時，也被被告弄到，後來我們就離開現場了，
      我們本來是坐著，被告大概是從我左後方來的，告訴人劉
      子銓在我右前方，被告從我的後方過來，先拿酒瓶朝告訴
      人劉子銓的頭部毆打，我站起來，原本要過去把他們擋開
      ，後來被告的朋友就把我拉開。被告還有兩個朋友，後來
      我是被他的朋友拉到旁邊去，我記得大概是被告揮手時揮
      到我臉上的，被告用拳頭揮到我的臉，被告當時是側對我
      ，在被架開之前，我有站起來要往前阻擋，就被被告揮到
      ，有兩個人架開我，被告打到我左臉，這都有驗傷單等語
      (本院卷第99至103頁)，觀諸告訴人張皓雲就其案發當日
      如何遭被告徒手揮擊到臉部之情節，前後證述均一致，審
      酌告訴人張皓雲與被告並無特殊仇隙怨懟，應無刻意虛構
      證詞以陷被告入罪之動機，而告訴人劉子銓亦於警詢、偵
      查中證述：案發當時我跟朋友喝酒完準備要走，被告突然
      拿酒瓶砸我的頭，他砸了2次，我的左邊頭部有開放性傷
      口，一直流血，我跟被告只是點頭之交，告訴人張皓雲也
      有被打但我不知道傷勢等語(警卷第7至12頁，偵卷第57至
      58頁)；於本院審理中證述：案發時我跟告訴人張皓雲在
      喝酒，喝酒時還有另外兩個朋友，衝突發生時剩我跟告訴
      人張皓雲在場，告訴人張皓雲坐在我對面，被告從我前面
      拿酒瓶打我，被告攻擊我以後，告訴人張皓雲起來試圖要
      擋被告，告訴人張皓雲有被推倒在旁邊，我看到的是被告
      旁邊還有兩個朋友，不知道是誰把告訴人張皓雲推倒，我
      是看到後面被告跟告訴人張皓雲還有被告的兩個朋友，他
      們是後來跌坐在後面，當時被告打我的時候在我的前方，
      告訴人張皓雲擋了以後，他們三個，被告的兩個朋友把告
      訴人張皓雲拉到後面，所以他在我的右手邊，我不知道為
      何被告會攻擊告訴人張皓雲，可能是因為告訴人張皓雲攔
      被告吧，告訴人張皓雲攔被告沒有錯。我看到就是被告跟
      被告的朋友把告訴人張皓雲推倒在後面，剩下的情形我不
      太曉得，因為當時我在流血等語(本院卷第103至106頁)，
      與前開告訴人張皓雲證述互核，可知案發當時被告確實與
      告訴人劉子銓發生糾紛，被告有持酒瓶攻擊告訴人劉子銓
      之行為，且告訴人張皓雲因同在現場，因此有上前幫忙告
      訴人劉子銓及阻止被告之行為，而被告於警詢及本院準程
      序中亦不否認案發當時發生與告訴人劉子銓發生衝突並對
      之攻擊，且當時告訴人張皓雲亦在現場且有向前靠近被告
      之行為(警卷第4頁，本院卷第71頁)，則告訴人張皓雲於
      案發當時為拉開被告與告訴人劉子銓而於現場遭被告揮擊
      到臉頰，亦無悖於常理，被告本應注意告訴人張皓雲已在
      告訴人劉子銓身旁勸架，於衝突過程中如仍繼續為毆打他
      人之動作，應有造成在旁勸架之告訴人張皓雲受傷的可能
      性，又依當時情形亦無不能注意之情事，卻疏於注意及此
      ，不慎揮拳打到告訴人張皓雲，並造成告訴人張皓雲受有
      上開傷勢，被告顯有過失甚明，且與告訴人張皓雲所受傷
      勢有因果關係。被告雖辯稱告訴人張皓雲說他遭伊2位友
      人架住往後拉，告訴人劉子銓卻說告訴人張皓雲遭伊及2
      位朋友推倒在旁邊，且告訴人張皓雲受傷照片比較像是遭
      器物攻擊到，如果是被拳頭揮到應該會瘀青云云，惟觀諸
      告訴人2人均係證述告訴人張皓雲在告訴人劉子銓遭毆打
      後確有上前阻止而遭被告的2位朋友攔住之情形，雖告訴
      人張皓雲並未提及被告與2位朋友有將其推倒在旁邊之情
      形，然此或係肇因於告訴人張皓雲並未詳盡描述到遭被告
      朋友攔住後之細節，惟就告訴人張皓雲確實於告訴人劉子
      銓遭毆打時在場，且有欲上前幫助告訴人劉子銓，並遭他
      人攔住往後拉等情節，告訴人2人證述堪稱一致，而告訴
      人張皓雲嗣後前往醫院驗傷結果顯示其受有臉部擦挫傷，
      與遭他人不慎徒手揮擊所可能造成之結果亦堪相符，是以
      被告所辯，均不可採。
（三）綜上，被告傷害、過失傷害犯行均堪認定，應依法論科。
二、論罪科刑
（一）核被告所為，係犯刑法第277條第1項傷害罪及同法第284
      條前段過失傷害罪。被告於密接時、地以酒瓶攻擊告訴人
      劉子銓並揮開告訴人張皓雲勸架之動作，各行為獨立性極
      為薄弱，依一般社會健全觀念，難以強行分開，在刑法評
      價上，以視為數個舉動之接續施行，合為包括之一行為予
      以評價，較為合理，為接續犯，被告以一行為為同時觸犯
      刑法第277條第1項之傷害罪及同法第284條前段之過失傷
      害罪，為想像競合犯，應依刑法第55條前段規定，從重論
      以傷害罪。
（二）累犯部分
　　　按被告構成累犯之事實及應加重其刑之事項，均應由檢察
      官主張並具體指出證明之方法後，經法院踐行調查、辯論
      程序，方得作為論以累犯及是否加重其刑之裁判基礎，最
      高法院110年度台上字第5660號判決意旨參照。被告前因
      前因違反毒品危害防制條例案件，經本院以104年度花簡
      字第300號判決處有期徒刑4月確定；再因竊盜案件經本院
      以104年易字第445號判決處有期徒刑7月確定；再因違反
      毒品危害防制條例案件，經本院以105年簡上字第28號判
      決處有期徒刑4月確定；另因違反妨害兵役治罪條例案件
      ，經本院以105年訴字第96號判決處有期徒刑3月確定；又
      因違反毒品危害防制條例案件，經臺灣高等法院花蓮分院
      以106年上訴字地第148號判決處有期徒刑2年確定，上開
      各案經臺灣高等法院花蓮分院以107年聲字第71號定應執
      行刑為有期徒刑3年，被告於105年4月6日入監執行，上開
      定應執行刑部分並於108年3月29日執行完畢等情，有臺灣
      高等法院被告前案紀錄表在卷可佐，經檢察官於本院審理
      時指明並提出被告構成累犯之前案判決、執行指揮書供本
      院審酌(本院卷第110頁、第113至143頁)，與被告前案紀
      錄表相互勾稽，顯見被告確有構成累犯事實之前案，又檢
      察官於本院審理中亦已敘明被告於本案及累犯前案均屬故
      意犯罪，且被告於累犯前案業經實際入監服刑相當期間，
      卻不知警醒再犯本案，請依刑法第47條第1項、司法院釋
      字第775號解釋就被告所涉傷害罪部分加重其刑等語，惟
      本院審酌被告累犯前案與此部分所涉傷害犯行，犯罪手段
      、目的均不相似，是否得以前開累犯前科遽認被告就本案
      傷害犯行部分有主觀特別惡性，仍有可疑，爰不依刑法第
      47條第1項規定加重其刑。
（三）爰審酌被告僅因細故及毆打告訴人劉子銓，並過失波及告
      告訴人張皓雲，所為殊值非議；被告犯後坦承傷害犯行，
      否認過失傷害犯行，告訴人劉子銓、告訴人張皓雲均表示
      無意願與被告和解等語(本院卷第103頁、第106頁)；兼衡
      其自述高職肄業，智識程度普通，現在從事殯葬業工作，
      需要扶養整個家庭之生活狀況(本院卷第110頁)等一切情
      狀，量處如主文所示之刑，並諭知易科罰金折算標準，以
      資懲儆。
三、沒收
　　被告用以攻擊告訴人劉子銓之酒瓶並未扣案，無證據證明為
    被告所有或他人無正當理由提供，爰不予宣告沒收。
據上論斷，依刑事訴訟法第299條第1項前段，刑法第277條第1項
、第284條前段、第55條、第41條第1項前段，刑法施行法第1條
之1第1項，判決如主文。
本案經檢察官林英正提起公訴，檢察官林于湄到庭執行職務。
中　　華　　民　　國　　111 　年　　9 　　月　　22　　日
　　　　　　　    刑事第四庭  審判長  法　官　梁昭銘　　
　　　　　　　　　　　　　　          法　官　林思婷　　
　　　　　　　　　　　　　　          法　官　高郁茹
以上正本證明與原本無異。
如不服本判決應於收受送達後20日內向本院提出上訴書狀，並應
敘述具體理由。其未敘述上訴理由者，應於上訴期間屆滿後20日
內向本院補提理由書(均須按他造當事人之人數附繕本)「切勿逕
送上級法院」。告訴人或被害人如對於本判決不服者，應具備理
由請求檢察官上訴，其上訴期間之計算係以檢察官收受判決正本
之日期為準。
中　　華　　民　　國　　111 　年　　9 　　月　　22　　日

                                      書記官  林怡玉
附錄本案論罪科刑法條
中華民國刑法第277條
傷害人之身體或健康者，處5年以下有期徒刑、拘役或50萬元以
下罰金。
犯前項之罪，因而致人於死者，處無期徒刑或7年以上有期徒刑
；致重傷者，處3年以上10年以下有期徒刑。
中華民國刑法第284條
因過失傷害人者，處1年以下有期徒刑、拘役或10萬元以下罰金
；致重傷者，處3年以下有期徒刑、拘役或30萬元以下罰金。